臺灣臺南地方法院刑事判決　　　　　　　　　　　　　　九十年度訴緝字第六一號
　　公　訴　人　臺灣臺南地方法院檢察署檢察官
　　被　　　告　丙　○　○
右列被告因偽造有價證券案件，經檢察官提起公訴（八十六年度偵字第六○五五、六
三四○、七四五○號），本院判決如左：
    主  文
丙○○共同意圖供行使之用，而偽造有價證券，處有期徒刑伍年。
扣案如附表編號三、八、九、十及十一所示之物均沒收。
    事  實
一、乙○○因其父母臥病在床，迫於經濟壓力，與其友人丁○○於民國八十五年間，
    至大陸地區時，受綽號「小黃」、「細漢」之不詳姓名成年男子之慫恿，竟鋌而
    走險，四人基於意圖供行使之用之犯意聯絡，共謀在臺南地區偽造大陸人民幣，
    再委由本地漁船走私運往大陸地區販賣謀利，雙方協議乙○○如有貨源，每張面
    額一百元之偽造人民幣，「小黃」願以人民幣二元（約合新臺幣五至六元）之代
    價收購，雙方復談妥海上接駁交貨地點廣東外海之經緯度及交頭時之暗號等細節
    ，「小黃」先付訂金港幣十五萬元給乙○○，乙○○與丁○○回台後，即分別積
    極尋找門路，丁○○平日並替乙○○跑腿及維護其安全，甲○○知情後亦基於共
    同犯意聯絡加入，幫忙乙○○跑腿，處理雜務，乙○○則不定時支付丁○○、甲○○生活費以為代價。乙○○於八十六年一月間，經由綽號「兩光」之不詳姓名
    年籍之成年男子介紹，認識偽稱「郭建成」之男子丙○○（前於八十四年間因違
    反著作權法案件，經臺灣高等法院臺南分院判處有期徒刑一年六月，最高法院駁
    回上訴確定，嗣未到案執行，經臺灣臺南地方法院檢察署以八十四年度執字第二
    七一五號通緝在案，不構成累犯），丙○○亦基於共同犯意聯絡加入，共謀偽造
    人民幣，雙方協議由丙○○負責製作偽造人民幣之電腦印刷模版，並委由臺南地
    區之不詳印刷廠印製，偽造完成後，每張面額一百元之偽造人民幣，乙○○願以
    新臺幣三元購買，丙○○依協議，偽造完成面額七千六百萬元之人民幣後，於八
    十六年四月十日通知乙○○，雙方約定以新台幣二百一十萬元代價成交，達成協
    議後，乙○○先將收自「小黃」之訂金港幣十五萬元兌換成新臺幣，並自行籌措
    新臺幣三十五萬元，湊成新臺幣六十五萬元，交付給丙○○，並言明俟接洽妥本
    地漁船，將偽造人民幣運出，交貨完畢收款後再付清餘款，數日後，丙○○通知
    乙○○準備收貨，乙○○遂命甲○○承租車號ＩＩ─二一六七號廂型車，先將車
    廂後之座椅拆除，以便於載貨，並命甲○○購置四、五十個空飼料袋放於車內，
    以供裝貨，乙○○於八十六年四月二十一日，依丙○○之指示，命甲○○駕駛該
    廂型車，至臺南市○○路○段八一九號Ａ棟一二樓之四丙○○住處附近路口停放
    ，將車鑰匙留下後離去，丙○○派人將偽造之人民幣面額共七千六百萬元，裝滿
    三十八個飼料袋放於車廂內，完畢後通知乙○○，乙○○再命甲○○將該車駛回
    ，乙○○先將車藏置於臺南市○○○路○段五六巷一號租住處路旁，再由乙○○
    設法聯絡走私漁船，因尚未談妥，於八十六年四月二十四日夜間，經警據報前往
    乙○○前揭租住處當場逮捕乙○○、甲○○、丁○○，並扣得附表編號一至十所
    示之物，復依據乙○○之供述，於八十六年四月二十五日，循線至臺南市○○路
    ○段八一九號Ａ棟一二樓之四丙○○住處，扣得偽造人民幣之電腦模板一組，如
    附表編號十一所示，丙○○則早已聞風逃逸，嗣於九十年十月七日始通緝到案。
二、案經法務部調查局南部地區機動工作組報請臺灣臺南地方法院檢察署檢察官偵查
    起訴。
    理  由
一、訊據被告丙○○矢口否認有何共同偽造人民幣之犯行，辯稱：乙○○不可能在一
    年後才將「小黃」支付之訂金交付伊，足見乙○○之供詞有瑕疵；且乙○○與伊
    很熟，知道伊在通緝，才把責任推予伊；在臺南市○○路○段八一九號一二樓之
    四伊住處扣得偽造人民幣之電腦模板一組非伊所有，係乙○○之前借住伊住處所
    留下云云（見本院卷第九九頁）。經查：
    (一)右揭被告丙○○共同偽造人民幣之犯罪事實，業據共同被告乙○○於調查站、
      偵查中及本件業已判決確定之本院八十六年度訴字第一三三號刑事案件中（包
      含臺灣高等法院臺南分院八十六年度上訴字第二一○九號刑事案件，下稱前案
      判決）供述綦詳，此經本院調閱該案全卷核閱屬實，茲臚列如后：
      1.共同被告乙○○於調查站偵訊中供稱：伊受綽號「小黃」及「細漢」之託回
        台打探人民幣偽鈔之貨源，並由該二人交付其十五萬元港幣當訂金，返台後
        約於八十六年四月十日左右，其以每一百元人民幣偽鈔以新臺幣三元為交易
        價格，合計以新臺幣二百一十萬元向郭建成（松）買七千萬元人民幣偽鈔，
        伊並應郭建成（松）之請要甲○○於八十六年四月二十一日十一時許將廂型
        車開至郭建成（松）臺南市○○路○段八一九號一二樓之四住處附近停放，
        車後行李箱置放之飼料袋係應郭建成（松）之要求裝放人民幣偽鈔之用，俟
        交易完成後甲○○乃將載有人民幣偽鈔之該輛廂型車開回租屋處。伊在返台
        前即與「小黃」談妥交易價格係每一百元人民幣偽鈔以二元人民幣交易，「
        小黃」並交待伊若找到台灣漁船運送人民幣偽鈔時，要告訴運輸之船長兩組
        經緯度做為交貨定點（分別為１２６＋２０、２２＋１５及１２＋１０、２
        ２＋３０），並以阿昌及阿財暗語相稱，返台後伊與郭建成完成該批偽造人
        民幣之交易後，伊即向伊三哥許明進探尋是否可代為安排走私事宜，伊三哥
        稱無管道而作罷。又此次人民幣偽鈔之買賣全部由伊策劃，而甲○○、丁○○則負責開車、買飼料袋（供裝偽鈔用）及跑腿事宜，其二人均知情，平常
        由渠等跑腿，伊會拿些零用錢供渠等花用等語（見八十六年度偵字第六○五
        五號卷第一八頁至一九頁）。
      2.共同被告乙○○於偵查中供稱：「小黃」是大陸人，只要有船渠就要跟伊買
        （偽造人民幣），載回大陸賣掉後再付錢給伊。伊回臺後找人問，由「兩光
        」與伊接線，在八十五年過年後認識丙○○，但丙○○自稱郭建成。．．．
        過年後，郭建成（松）打電話給伊說若要這種人民幣，渠有，伊再去大陸接
        觸小黃。．．．八十六年四月二十四在中華西路一段五六巷一號前被查獲廂
        型車內所裝面額共七千六百萬元之偽造大陸人民幣，係伊以新臺幣二百一十
        萬向郭建成（松）購買，郭建成（松）要伊於八十六年四月二十一日十一時
        將車開到郭建成（松）住處附近路口，渠會開車去裝人民幣，再將車開回原
        處（二六頁反面）等語（見八十六年度偵字第六○五五號偵查卷第二六頁反
        面、二八頁反面、九六頁反面、九七頁）。
      3.乙○○於前案地院審理中供稱：伊與丙○○講好以新臺幣二百一十萬元購買
        偽造之大陸人民幣，伊只給丙○○六十五萬元；伊在大陸做貨櫃時認識「小
        黃」，小黃請伊幫忙找偽造人民幣，小黃先給伊一筆處理貨櫃之金額新臺幣
        三十五萬元，伊再找朋友借新臺幣三十萬元，湊六十五萬元新臺幣給丙○○
        等語（見八十六訴字第一三三三號卷第五七頁、第一二五頁反面）
      4.綜上，依共同被告乙○○之供詞，足見乙○○係受「小黃」、「細漢」等大
        陸人士之託代為尋找偽造人民幣之人，期間並透過「兩光」介紹認識印製偽
        造人民幣之被告丙○○，被告丙○○並自稱「郭建成」與共同被告乙○○接
        洽買賣偽造人民幣之事宜，被告丙○○與乙○○談妥交易價格、數量後，即
        著手印製偽造大陸人民幣，並於印製完成後，聯絡乙○○派人駕駛內置飼料
        袋之廂型車至被告丙○○住處附近路口，稱其會派人將偽造人民幣裝入飼料
        袋內，俟交易完成，乙○○再派人取回，是本件被告丙○○確係乙○○所策
        劃偽造人民幣集團之一份子，並負責人民幣之偽造事宜無誤。
      5.被告丙○○雖辯稱：乙○○不可能在一年後才將「小黃」支付之訂金交付伊
        ，足見乙○○之供詞有瑕疵。惟共同被告乙○○係於八十五年十月間在大陸
        受「小黃」、「細漢」之託，回臺尋找偽造人民幣之門路，並於回臺後開始
        著手找尋，最後於八十五年過年後（即八十六年一至三月間），始透過「兩
        光」介紹與自稱「郭建成」之丙○○認識積極尋找偽造人民幣之門路，業據
        共同被告乙○○迭於調查站、偵查中及前案法院審理中供述明確，已如前述
        （除上開卷證資料外，另見同上偵查卷第九六頁反面），足見共同被告乙○○並非一開始在大陸受託尋找偽造人民幣門路時，即認識被告丙○○，而係
        回臺後在找尋過程中，透過「兩光」之介紹始認識被告丙○○，並進一步談
        妥負責偽造人民幣之代價，且印製偽造人民幣本係犯法行為，本應祕密透過
        管道打聽始有所獲，故乙○○自受託偽造人民幣，至與被告丙○○談妥交易
        價格止，其間花費半年至一年之時間，與常情並未相悖，是被告辯稱：乙○○之供詞有瑕疵云云，委無足採。
    (二)本件扣案偽造人民幣之電腦模板一組，係共同被告乙○○於八十六年四月二十
      五日帶領調查局人員至被告丙○○當時位於臺南市○○路○段八一九號Ａ棟一
      二之四號住處搜索扣得；且該偽造人民幣之電腦模板一組係被告丙○○所有，
      乙○○曾至丙○○住處看過人民幣偽鈔樣本，又乙○○帶同調查站人員至臺南
      市○○路○段八一九號Ａ棟一二樓之四搜索扣押之電腦照相印刷膠版及鋅版（
      即扣案偽造人民幣之電腦模板一組），即為印製交予乙○○之偽造人民幣所使
      用之電腦套色印刷底片一情，業據共同被告乙○○於調查站調查時供述甚詳（
      見八十六年度偵字第六○五五號偵查卷第二○頁、第二一頁反面及八十六年度
      偵字第七四五○號偵查卷第四頁反面至第六頁）；並有法務部調查局臺南市調
      查站搜索及扣押筆錄附卷可稽（見臺灣臺南地方法院檢察署八十六年度聲字第
      一○九五號聲請卷宗）；被告丙○○復自承上開搜索扣押處所確係其當時之住
      處；再者，證人方伯陽於調查站調查時亦證稱：伊自八十六年三月底起在臺南
      市○○路○段八一九號Ａ棟一二樓之四居住迄今，該處係丙○○租住處，分房
      給伊借住，並經調查站提示丙○○之口卡片予證人方伯陽指認後，證人方伯陽
      指稱該口卡片上之人即係借屋之丙○○無誤等語（八十六年度偵字第七四五○
      號第七頁反面至第一○頁），足見上開偽造人民幣之電腦模板確係被告丙○○
      所有，供其印製偽造人民幣之用。雖被告丙○○辯稱係乙○○之前借住伊住處
      所留下，非伊所有云云；然偽造人民幣既係違法行為，用以印製偽造人民幣之
      電腦模板又係印製偽幣之主要工具，衡諸常情，行為人印製偽造人民幣時無不
      祕密進行，並將其藏置於印製或方便取用之處所，避免取用印製工具時行跡拜
      露，豈有將此主要工具放置與偽造犯行無關之他人處所之理，是被告丙○○上
      開所辯，顯與常情有違，不足採信。
    (三)乙○○於調查站調查時供稱：伊所持有之偽造人民幣係由居住在臺南市○○路
      ○段八一九號Ａ棟一二樓之四之自稱「郭建成」之男子印製交予伊的等語；且
      經調查站先後數次提供不知名男子之照片（實際上為被告丙○○之照片）及被
      告丙○○之口卡片予乙○○檢視，嗣復經檢察官提示訊問時，乙○○皆一再指
      認供稱：該照片及口卡片上之男子即販售偽造人民幣予伊之自稱姓名為「郭建
      成」之男子，伊不會認錯等語（見六○五五號卷第二○頁反面、第二一頁反面
      、第二二頁、第九六頁及八十六年度偵字第七四五○號偵查卷第四頁反面至第
      六頁）；參以被告丙○○自承：乙○○與伊很熟，知道伊在通緝一情（見本院
      卷第九九頁），足見依共同被告乙○○與被告丙○○之熟識程度，共同被告乙○○應無指認錯誤之虞，益證被告丙○○確係與乙○○共謀印製偽造人民幣，
      並與乙○○談妥印製偽造人民幣之代價，是被告丙○○在乙○○策劃之偽造人
      民幣集團裏，係擔任負責偽造人民幣之角色，應堪採信。被告丙○○雖辯稱：
      乙○○係將責任推予伊云云，然共同被告乙○○既於調查站調查時及偵查中均
      坦承上開犯行，並供稱其係主動策劃本件偽造人民幣計劃之人，則其於斯時之
      供述，大部分係屬對己不利之供述，是乙○○偽稱被告丙○○係該偽造人民幣
      之成員之人，對其刑責之減免並無幫助，足見乙○○並無將責任推卸予未到案
      被告丙○○之必要，被告上開所辯，實無可採。
    (四)1.按共同正犯之意思聯絡，原不以數人間直接發生者為限，即有間接之聯絡者
        ，亦包括在內。如甲分別邀乙、丙犯罪，雖乙、丙間彼此並無直接之聯絡，
        亦無礙於其為共同正犯之成立（最高法院七十七年臺上字二一三五號判例意
        旨參照）。
      2.查共同被告乙○○主導此件偽造人民幣案中之籌劃，舉凡人民幣偽鈔之找尋
        、運送、及買賣，均包括在內；又共同被告乙○○不惟受「小黃」、「細漢
        」之託代為尋找到偽造人民幣之丙○○，並策劃安排人民幣偽鈔之運送往大
        陸事宜與中間之連繫，且命丁○○擔任跑腿及跟班或跟隨前往大陸安排人民
        幣之銷售事宜，亦命甲○○，處理雜務，並擔任本國內偽造人民幣鈔票之運
        送，此為前案判決業已確定之事實，經本院依職權調閱前案全卷查核屬實；
        且被告丙○○確有與共同被告乙○○洽談偽造人民幣之買賣，並進而約定交
        易數量、價格、方式、日期，是被告丙○○係負責偽造人民幣事宜，如前所
        述，則被告丙○○雖未直接與本案共同被告丁○○、甲○○接觸聯絡，惟其
        既受共同被告乙○○之邀請，負責人民幣之偽造事宜，依照前開說明，被告
        丙○○與共同被告丁○○、甲○○間即有間接之犯意聯絡。故被告乙○○、
        丁○○、甲○○及丙○○、綽號「小黃」及「細漢」之男子，應屬同一個偽
        造人民幣集團，渠等分工合作，或負責人民幣之偽造、或負責找尋偽造人民
        幣之買方及賣方、或負責偽造人民幣之運送及其他雜務與跑腿，並共同分配
        所得之利潤，蓋若無人民幣偽鈔之需求者，即無買賣，若無買賣偽造人民幣
        者即無製造，缺一不可，環環相扣，亦即若無乙○○、丁○○及甲○○等共
        同參與，找尋偽造人民幣之貨源，丙○○之偽造人民幣犯行即失其意義，是
        被告乙○○、丁○○、甲○○及丙○○、綽號「細漢」、「小黃」等人共同
        基於供行使之用之意圖而偽造大陸人民幣，應堪認定，其等各自分擔犯罪行
        為之一部或全部，共同實施偽造人民幣構成要件之行為，應有犯意聯絡及行
        為分擔甚明。
    (五)綜上所述，本件事證明確，被告丙○○之偽造人民幣犯行，堪以認定，自應依
      法論科。
二、按人民幣係有價證券，被告丙○○偽造人民幣，核其所為，係犯刑法第二百零一
    條第一項之偽造有價證券罪，被告丙○○與共同被告乙○○、丁○○、甲○○及
    綽號「小黃」、「細漢」者就上開犯行間，有犯意聯絡及行為分擔，均應論共同
    正犯。爰審酌被告丙○○於本件犯行，負責偽造人民幣之印製事宜，係屬偽造有
    價證券之構成要件行為，如無被告丙○○提供偽造人民幣，共同被告乙○○即無
    從策劃籌組偽造人民幣集團，買賣偽造人民幣，以從中獲利；及被告丙○○前於
    八十四年間因違反著作權法案件，經臺灣高等法院臺南分院判處有期徒刑一年六
    月，最高法院駁回上訴確定，嗣未到案執行，經臺灣臺南地方法院檢察署以八十
    四年度執字第二七一五號通緝在案，其係於該案通緝期間，再為本件偽造人民幣
    犯行，此有臺灣高等法院被告全國前案紀錄表在卷可參（見本院卷第三五頁），
    惡性非輕等情；暨本件偽造之人民幣數量多達七千萬、所造成危害、所得利益、
    犯罪後態度等一切情狀，量處如主文所示之刑。又扣案附表編號三、十及十一之
    物為被告等偽造之有價證券及器械原料，應依刑法第二百零五條沒收；附表編號
    八之道林紙，共同被告乙○○雖供稱係小黃要伊買該厚度紙質之偽造人民幣（伊
    提供予丙○○作為偽造人民幣之參考）（見前案一審卷第五八頁），惟上開道林
    紙證物經前案法院查證結果，係共同被告乙○○於偽造上開人民幣前所選擇之幣
    紙，原擬提供被告丙○○，因太薄而未使用，惟仍係偽造有價證券之原料，應依
    刑法第二百零五條宣告沒收；就被告丙○○而言，扣案附表編號九之飼料袋為共
    同被告乙○○所有，供犯罪所用之物，併依刑法第三十八條第一項第二款沒收；
    另扣案附表一、二、四、五、六及七所示之物，與本案無關，爰不為沒收之諭知
    ，併此敘明。
三、被告丙○○雖聲請傳喚共同被告乙○○到庭對質，以證明其清白，然共同被告乙○○就被告丙○○參與本案偽造人民幣犯行之部分，已供述明確，並無栽贓於被
    告丙○○之必要，已如前所述；且共同被告乙○○因本案執行遭臺灣臺南地方法
    院檢察署八十八年執字第一二二○號通緝中，此有臺灣高等法院被告全國前案紀
    錄表在卷可參（見本院卷第三五、四九頁），無從傳喚拘提其到庭說明；再者，
    本案事證已臻明確，實無再行傳喚拘提乙○○到庭說明之必要。又被告乙○○於
    前案亦供稱：我們這群沒有人認識郭，只有伊一人認識丙○○等語（見八十六年
    度偵字第六○五五號卷第九七頁，一審卷第一二七頁），是共同被告丁○○、甲○○就本件被告丙○○參與之犯行部分，並無從為補充說明；以及證人戊○○經
    本院合法傳喚、拘提後，亦未到庭就本案為說明（見本院卷第七八、八五頁），
    是本院應已盡調查之能事，自無從就此部分再行調查，附此敘明。
據上論斷，應依刑事訴訟法第二百九十九條第一項前段，刑法第二十八條、第二百零
一條第一項、第二百零五條，第三十八條第一項第二款、罰金罰鍰提高標準條例第一
條前段，判決如主文。
本案經檢察官李宗榮到庭執行職務。
中      華      民      國    九十一    年      四      月    二十六    日
                                  臺灣臺南地方法院刑事第四庭
                                      審判長法  官  簡  慧  娟
                                            法  官  謝  家  宜
                                            法  官  林  欣  玲
右正本證明與原本無異。
如不服本判決，應於判決送達後十日內，向本院提出上訴狀。
                                            書記官  莊  淑  雅
中      華      民      國    九十一    年      四      月    二十九    日
附錄本案論罪科刑法條全文：
刑法第二百零一條第一項：
意圖供行使之用，而偽造、變造公債票、公司股票或其他有價證券者，處三年以上十
年以下有期徒刑，得併科三千元以下罰金。
附表：
┌──┬──────────────┬───┬─────────────┐
│編號│名                        稱│數  量│應 否 沒 收 及 相 關 係 文│
├──┼──────────────┼───┼─────────────┤
│ １ │丁○○赴香港、大陸機票及相關│一冊  │毋庸沒收                  │
│    │文件                        │      │                          │
├──┼──────────────┼───┼─────────────┤
│ ２ │相關支票存根                │七本  │毋庸沒收                  │
├──┼──────────────┼───┼─────────────┤
│ ３ │偽造一百元人民幣            │七張  │依刑法第二百零五條宣告沒收│
└──┴──────────────┴───┴─────────────┘
┌──┬──────────────┬───┬─────────────┐
│ ４ │上海銀行活儲蓄存款簿        │一本  │毋庸沒收                  │
├──┼──────────────┼───┼─────────────┤
│ ５ │電話號碼簿                  │三本  │毋庸沒收                  │
├──┼──────────────┼───┼─────────────┤
│ ６ │相關地址、電話簿            │一本  │毋庸沒收                  │
├──┼──────────────┼───┼─────────────┤
│ ７ │帳冊                        │一冊  │毋庸沒收                  │
├──┼──────────────┼───┼─────────────┤
│ ８ │道林紙                      │一疊  │依刑法第二百零五條宣告沒收│
├──┼──────────────┼───┼─────────────┤
│ ９ │飼料袋                      │十二個│依刑法第三十八條第一項第二│
│    │                            │      │款沒收                    │
├──┼──────────────┼───┼─────────────┤
│ １０ │偽造人民幣                  │三十八│依刑法第二百零五條沒收    │
│    │                            │袋    │                          │
├──┼──────────────┼───┼─────────────┤
│  │偽造人民幣電腦印刷扳摸      │一組  │依刑法第二百零五條沒收    │
└──┴──────────────┴───┴─────────────┘
